臺灣高等法院刑事判決　　　　　　　　94年度上重訴字第70號
　　上　訴　人　臺灣臺北地方法院檢察署檢察官
　　上　訴　人
　　即　被　告　甲○○
　　選任辯護人　舒建中律師
上列上訴人等因被告違反毒品危害防制條例案件，不服臺灣臺北
地方法院94年度重訴字第22號，中華民國94年7月29日第一審判
決（起訴案號：臺灣臺北地方法院檢察署94年度偵字第1642號、
第7203號），提起上訴，本院判決如下：
    主  文
上訴駁回。
    事  實
一、甲○○綽號「阿偉」，為香港籍人士，明知海洛因為毒品危
 　 害防制條例列管之第一級毒品，且為行政院依懲治走私條例
 　 第2條第4項公告之「管制物品及其數額」甲類第4款管制進
 　 出口物品，不得違法進口、運輸，竟與真實姓名年籍不詳綽
 　 號「阿勝」之香港籍成年男子基於犯意之聯絡與行為分擔，
    利用自國外空運海鮮來臺可快速通關之特性，自緬甸仰光經
    泰國曼谷，空運進口活螃蟹一批，在其包裝之保力龍盒夾藏
    海洛因方式，運輸第一級毒品海洛因來臺。渠等為確定航空
    貨運管道運輸毒品之安全性，先於民國（下同）94年1月7日
    、8日，自同一地點，試行託運螃蟹2次，待安全考量無虞後
    ，遂於94年1月15日，繼續透過「中華航空股份有限公司」C
    I696號班機，自緬甸仰光市途經泰國曼谷，以空運進口螃蟹
    名義，託運內藏第一級毒品海洛因抵臺（提貨單號：000000
    00000）。嗣同日晚間10時許，該批貨物總計15箱保麗龍海
    鮮運抵桃園國際中正機場，經海關及調查員查獲該批貨物其
    中9箱實際夾帶壓製成長條狀之第一級毒品海洛因磚156塊（
    淨重6829.53公克，純質淨重2664.88公克）後，而甲○○委
    託報關行代為報關不遂，警覺犯行曝光，不敢出面領貨，並
    將所使用供犯罪用之0000000000行動電話關機。調查員迨至
    同月18日上午，仍不見甲○○出面領貨，而於同日下午2時
    ，至臺北市○○區○○街附近，以逕行拘提方式，將甲○○
    拘提到案，而查獲上情。並扣得第一級毒品海洛因磚156塊
    （淨重6829.53公克，純質淨重2664.88公克）及用以包裝第
    一級毒品海洛因之保麗龍箱9個與連絡運輸毒品之0000000
    000號行動電話晶片卡1枚。
三、案經法務部調查局臺北市調查處移送臺灣臺北地方法院檢察
    署檢察官偵查起訴。
    理  由
一、訊據上訴人即被告甲○○固坦承該批海鮮螃蟹，係綽號「阿
    勝」之人，要其代領，惟辯稱：毒品不是伊的，伊確實不知
    道螃蟹內藏有毒品，「阿勝」要寄螃蟹進來，原來委由一位
    黃先生去領，因為黃先生不舒服，所以「阿勝」就連絡伊幫
    他領，後來伊知道後也沒有幫他去領。「阿勝」之真實姓名
    伊不知道，黃先生伊本來就不認識，「阿勝」叫黃先生將行
    動電話晶片卡交給伊，用來連絡報關行云云。
二、經查：
（一）被告所代領之海鮮螃蟹中夾藏海洛因之事實，有臺北關稅
      局扣押貨物、運輸工具收據及搜索筆錄影本（見94年偵字
      第1642號偵查卷第17頁）、法務部調查局鑑定通知書（同
      上偵卷第186頁）附偵卷可稽，及扣案之第一級毒品海洛
      因磚156塊（淨重6829.53公克，純質淨重2664.88公克）
      可憑，足見上開進口之螃蟹所夾藏之物，確係第一級毒品
      海洛因。
（二）被告坦認於94年1月8日、9日亦曾2次幫「阿勝」代收空運
      進口之螃蟹，而該二次被告均自稱「王先生」，此據運送
      貨物之駕駛李儒穎證述明確（見94年偵字第1642號偵查卷
      第123頁至124頁訊問筆錄），而被告第3次（即被查獲夾
      藏海洛因之當次）幫「阿勝」代收空運進口之螃蟹時，證
      人即「無限國際海運承攬公司」之經理林友昆亦證稱被告
      係自稱「王先生」（同上偵卷第124頁至125頁訊問筆錄）
      ，如被告確係單純受託代收空運進口之螃蟹，並不知道螃
      蟹內藏有毒品，為何不以真實姓名「甲○○」或「鍾先生
      」示人，反而對外自稱為「王先生」？顯與單純受託代為
      領取進口貨品之狀況迥異。另參諸被告於本院審理時供稱
      ：「毒品不是我的，朋友要我帶，我沒有答應。」、「東
      西（指毒品）不是我的，我確實不知道裡面有這個東西（
      指毒品），後來我知道我也沒有幫他去領。」（見本院94
      年10月17日準備程序筆錄、94年11月16日審判程序筆錄）
      ，被告如事先確實不知情，衡情被告第3次亦應如同前2次
      一樣出面代領螃蟹，然被告卻未援往例出面代領，是被告
      對第3次進口之螃蟹內藏有海洛因毒品之事，實難諉稱不
      知。
（三）被告既陳稱受「阿勝」之委託代收貨物，並表示已認識十
      來年，卻無法供出其姓名年籍，已令人生疑？況被告本所
      使用0000000000號之行動電話經通訊監查，亦發現被告與
      「阿勝」連繫密切，並有金錢來往（見原審勘驗筆錄暨通
      訊監查譯文第41頁、第49、50頁），顯見，被告確與「阿
      勝」熟識。又「阿勝」尚於94年1月8日凌晨3時54分27秒
      打電話確認被告是否已收到前開所空運之螃蟹一節（同上
      譯文第40頁），益見，「阿勝」與被告就空運螃蟹之管道
      至為重視，復徵之，被告與「阿勝」於93年12月4日曾就
      海洛因之價格有所討論（同上譯文第37頁、38頁），而上
      開通話被告與「阿勝」雖未明講海洛因，而以「女孩子」
      「靚女」稱呼，然該內容被告坦承係與「阿勝」討論海洛
      因價格（見94年偵字第16 42號偵查卷第101頁訊問筆錄）
      ，嗣被告翻異前詞，並表示係討論茶葉之價格，惟若討論
      茶葉何須以隱晦之字眼對話以避人耳目，況被告於同年月
      5日亦與綽號「阿培」之人討論海洛因價格（同上譯文38
      頁至40頁），此亦為被告所坦承（同上偵卷第101至102頁
      訊問筆錄），顯見被告翻供，應係卸責之詞，不足採信。
      又查被告於收受前開空運來臺之螃蟹後，尚且支付海德報
      關行各約新臺幣（下同）9000元之費用，此據證人即海德
      報關行之業務孫仲民證述明確（同上偵卷第121頁至122頁
      訊問筆錄），而被告自陳將該二批螃蟹交由同住人「阿豐
      」處理，並由阿豐交付29 300元給伊（同上偵卷第100頁
      訊問筆錄），衡諸被告與「阿勝」大費周章自緬甸經泰國
      將上開螃蟹空運入境，而被告扣除所支付之報關費用約
      18000後，所得約僅一萬元等情，堪認被告與「阿勝」並
      非進口螃蟹牟利，而係以此模式試探夾帶毒品之可行性，
      應堪認定。
（四）又被告本有行動電話（0000000000號），卻另由黃姓先生
      交付行動電話晶片卡（0000000000號）供伊接收電話之用
      ，已令人生疑？而上開二支電話經通訊監查，發現被告於
      94年1 月14日、15日、17日密集與「阿勝」、國外不明人
      士及報關業者連繫（同上譯文第3頁至35頁，第41頁至48
      頁，第57頁至61頁），復據證人林友昆證稱被告曾自稱「
      王先生」至公司，但隨即以身體不適為由離開，而未能提
      供螃蟹之學名等語（同上偵卷第124頁至125頁訊問筆錄）
      ，足見，被告急切連絡取貨，並非單純代為收取一般鮮貨
      。又94年1月17日下午3時6分，被告與國外共犯聯繫時，
      討論本件鮮貨通關狀況，被告並稱「…看他們怎麼作廢，
      如果說直接拿去燒掉，看不到沒關係嗎？…」等語（同上
      譯文第35頁），及94年1月17日下午3時22分52秒通聯：被
      告向「阿勝」表示貨物可能遭農委會充公，充公之後怎樣
      情形伊不知道，這些是心照不宣，是怕以後的問題等語（
      同上譯文第61頁），足見被告知悉本件託運貨物，絕非單
      純「鮮貨」，而係夾藏毒品之鮮貨，是其辯稱，不知夾藏
      毒品，礙難採信。此外復有原審勘驗筆錄、通訊監察譯文
      附原審卷、臺灣臺北地方法院檢察署通訊監察書影本附偵
      查卷及扣案之0000000000號門號晶片卡一枚可稽。
（五）綜上所論，被告事後於原審及本院所辯不知螃蟹中夾藏第
      一級毒品海洛因乙節，顯與事實有違，而無足採，本件事
      證明確，被告與「阿勝」共同運輸管制物品第一級毒品海
      洛因犯行洵堪認定，應依法論科。
三、按海洛因係毒品危害防制條例第2條第2項第1款規定之第一
    級毒品，且係行政院依懲治走私條例第2條第4項公告之「管
    制物品及其數額」甲項第4款所列之管制進出口物品。核被
    告所為，係犯毒品危害防制條例第4條第1項之運輸第一級毒
    品罪及懲治走私條例第2條第1項之私運管制物品進口罪。被
    告一行為同時觸犯上開二罪名，應依想像競合犯之規定，從
    一重運輸第一級毒品罪處斷，又持有第一級毒品海洛因之低
    度行為，應為運輸之高度行為所吸收，不另論罪。被告與綽
    號「阿勝」就運輸海洛因犯行，具有犯意聯絡及行為分擔，
    為共同正犯。
四、原審以被告罪證明確，適用毒品危害防制條例第4條第1項、
    第18條第1項前段、第19條第1項，懲治走私條例第2條第1項
    、第11條，刑法第11條前段、第28條、第55條、第37條第1
    項，審酌被告正值青壯之年，為圖不法利益，竟鋌而走險將
    嚴重危害國人身心健康之第一級毒品海洛因運輸來台，無視
    政府反毒決心，所運輸之第一級毒品，數量非少，情節非輕
    ，又於犯後猶飾詞狡辯，無悔過之意，並考量其品行、智識
    程度、生活狀況，及其犯罪動機、目的、手段，暨犯罪後之
    態度等一切情狀，量處被告無期徒刑，併依法宣告褫奪公權
    終身。另敘明扣案之第一級毒品海洛因磚156塊（淨重6829.
    53公克，純質淨重2664.88公克），依毒品危害防制條例第
    18條第1項前段宣告沒收銷燬，另裝運毒品海洛因之保麗龍
    箱9個，此有臺北關稅局扣押貨物、運輸工具收據及搜索筆
    錄影本1紙附偵卷可稽，及扣案門號0000000000之行動電話
    晶片1枚，均係供包裝及連絡運輸毒品所用之物，均依同條
    例第19條第1項宣告沒收。其認事用法，均無不合，量刑亦
    屬適當，檢察官上訴意旨主張原判決關於諭知沒收之部分不
    當；被告上訴意旨否認犯罪，指摘原判決不當，均無理由，
    應予駁回。
據上論斷，應依刑事訴訟法第368條，判決如主文。
本案經檢察官沈明彥到庭執行職務。
中　　華　　民　　國　　94　　年　　11　　月　　30　　日
　　　　　　　　　刑事第十一庭審判長法　官　陳祐輔
　　　　　　　　　　　　　　　　　  法　官　江國華
　　　　　　　　　　　　　　　　　  法　官　楊炳禎
以上正本證明與原本無異。
如不服本判決，應於收受送達後10日內向本院提出上訴書狀，其
未敘述上訴之理由者並得於提起上訴後10日內向本院補提理由書
（均須按他造當事人之人數附繕本）。
                                    書記官  廖素花
中　　華　　民　　國　　94　　年　　11　　月　　30　　日
附錄：本案論罪科刑法條全文
毒品危害防制條例第4條第1項
製造、運輸、販賣第一級毒品者，處死刑或無期徒刑；處無期徒
刑者，得併科新臺幣1千萬元以下罰金。
懲治走私條例第2條第1項
私運管制物品進口、出口逾公告數額者，處7年以下有期徒刑，
得併科新臺幣3百萬元以下罰金。
